臺灣士林地方法院刑事判決
111年度交易字第167號
公  訴  人  臺灣士林地方檢察署檢察官
被      告  陳建呈


上列被告因過失傷害案件，經檢察官提起公訴（111年度偵字第1
1112號），本院判決如下：
    主  文
陳建呈犯過失傷害罪，處拘役貳拾日，如易科罰金，以新臺幣壹
仟元折算壹日。
    犯罪事實
一、陳建呈於民國110年11月16日上午6時50分許，駕駛車牌號碼AY
    G-1981號自用小客車（下稱A車），沿臺北市內湖區內湖路1
    段（下同）91巷38弄由東往西方向行駛，行至該巷弄與91巷交
    岔口時，本應注意汽車行駛至無號誌交岔路口，支線道車應讓
    幹線道車先行，且轉彎車應讓直行車先行，而依當時天候晴、
    日間自然光線、路面係乾燥、無缺陷之柏油路、路況無障礙物
    、視距良好等情形，並無任何不能注意之情事，竟疏未注意及
    此，貿然左轉通過交岔路口，適有胡家瑞騎乘車牌號碼MPH-27
    29號重型機車（下稱B車），沿91巷由南往北方向行駛至該處
    ，本應注意駕駛車輛不得逾該路段最高限速行駛，亦疏未注
    意及此，貿然超速直行駛來，見狀煞避不及而與A車發生碰撞，
    致胡家瑞受有左大腿挫傷、左膝挫傷及左側足部挫傷等普通
    傷害。陳建呈則於肇事後向前來處理車禍之臺北市政府警察局內
    湖分局警員自首並坦承肇事而接受裁判，始悉上情。
二、案經胡家瑞訴由臺灣士林地方檢察署（下稱士林地檢署）檢
    察官偵查起訴。
    理  由
壹、程序方面
    按被告以外之人於審判外之陳述雖不符刑事訴訟法第159條
    之1至之4等4條之規定，而經當事人於審判程序同意作為證
    據，法院審酌該言詞陳述或書面陳述作成時之情況，認為適
    當者，亦得為證據，刑事訴訟法第159條之5第1項定有明文
    。經查，檢察官、被告陳建呈對於本判決以下所引用被告以
    外之人於審判外之陳述，均同意做為證據（見本院111年度
    交易字第167號卷【下稱本院卷】第25頁、第58至62頁），
    本院審酌上開證據資料作成時之情況，尚無違法不當或證明
    力明顯過低之瑕疵，而認為以之作為證據應屬適當，依刑事
    訴訟法第159條之5第1項規定，應認前揭證據資料均有證據
    能力。又本院以下所引用之非供述證據，均與本案事實具有
    自然關聯性，且查無事證足認有違背法定程序或經偽造、變
    造所取得等證據排除之情事，被告、檢察官對此部分之證據
    能力亦均不爭執，是堪認均有證據能力。
貳、實體認定犯罪事實所憑之證據及理由
一、被告之辯解：
    訊據被告固坦承有於上揭時間駕駛A車至上揭地點，與告訴
    人胡家瑞（下稱告訴人）所騎乘之B車發生碰撞，致告訴人
    受有上揭傷勢等情不諱，惟矢口否認有何過失傷害罪之犯行
    ，辯稱略以：我在91巷38弄路口準備左轉，當時我看到一台
    小貨車（發財車，下稱小貨車），該車打了右轉方向燈要右
    轉進91巷38弄，我看到他打方向燈確認他不是直行，該車離
    我有50、60公尺，當時我的窗戶是搖下來的，我確定當時他
    後面沒有車，我就直覺打方向燈左轉，我車速很慢，一轉過
    去就被迎面駛來的B車撞上。告訴人當時逆向行駛且車速很
    快，他明顯要超車才會沒看到我。我並非沒有禮讓主線道，
    如果我沒有禮讓，我也會跟小貨車相撞等語。
二、本案不爭執之事實：
　　被告於110年11月16日上午6時50分許，駕駛A車沿91巷38弄由
    東往西方向行駛，行至91巷38弄與91巷交岔口時，通過交岔路
    口，適有告訴人騎乘B車，沿91巷由南往北方向行駛至該處，見
    狀煞避不及而發生碰撞，致告訴人受有左大腿挫傷、左膝挫傷
    及左側足部挫傷等普通傷害。被告則於肇事後向前來處理車禍
    之臺北市政府警察局內湖分局警員自首坦承肇事而接受裁判
    等情，業據證人即告訴人於警詢、檢察事務官詢問時證述（
    見士林地檢署111年度他字第1665號卷【下稱他卷】第20頁
    、第35至37頁）明確，復有告訴人於110年12月20日至大直
    北安中醫診所、於110年12月18日至高固廉聯合診所就診之
    診斷證明書（見他卷第3頁、第7頁）、臺北市政府警察局內
    湖分局道路交通事故當事人登記聯單（見他卷第5頁）、臺
    北市政府警察局內湖分局道路交通事故現場圖（見他卷第14
    頁、第17頁）、臺北市政府警察局道路交通事故初步分析研
    判表（見他卷第15頁）、臺北市政府警察局內湖分局交通分
    隊道路交通事故補充資料表（見他卷第18頁）、臺北市政府
    警察局內湖分局道路交通事故調查報告表（一）（二）（見
    他卷第21至22頁）、臺北市政府警察局道路交通事故肇事人
    自首情形紀錄表（見他卷第24頁）、臺北市政府警察局內湖
    分局內湖分隊A1、A2類交通事故攝影蒐證檢視表（見他卷第
    25頁）、車損、現場、傷勢照片（見他卷第27至29頁）、案
    發現場路口之GOOGLE街景圖（見本院卷第33至37頁）等證據
    在卷可稽，且為被告所不爭執（見本院卷第25至26頁），此
    部分之事實，首堪認定。
三、本案爭點
　　被告係以上揭情詞置辯，故本案爭點則為，被告有無本應注
    意支線道車應禮讓幹道車先行、轉彎車應禮讓直行車先行，
    而依當時天候晴、日間自然光線、路面係乾燥、無缺陷之柏油
    路、路況無障礙物、視距良好等情形，並無不能注意之情事，竟
    疏未注意，貿然左轉，致告訴人騎乘B車見狀煞車不及，進
    而與A車發生碰撞後倒地，受有上揭普通傷害結果，而有過
    失？本院認定被告有罪之理由，茲分述如下：
(一)據證人即告訴人於警詢及檢察事務官詢問時稱：當時我騎乘
    B車直行91巷道路比較中央，我的車速約50至60公里，但我
    沒有要超越前方的汽車，我的前方有一台大貨車擋住我，導
    致我沒看到91巷與91巷38弄路口右前方被告的A車要左轉出
    來，我快到路口時，A車突然慢慢開出來出現在我左前方，
    我即煞車，但我煞車不及，我的B車前車頭跟A車左側車身發
    生碰撞等語（見他卷第20頁、第35至37頁）；參以2車碰撞
    之位置，確實在A車之左側及B車之前車頭，且斯時A車尚未
    完全左轉後直行在該路段、仍呈現側身等節，有道路交通事
    故現場圖及車損照片可佐（見他卷第17頁、第27至29頁)；
    佐以91巷38弄為一支線道，於該路段與91巷之交岔路口前之
    柏油路上畫有「停」之字樣，有該現場照片可佐（見本院卷
    第33頁），可認已課與該支線道之用路人應於該處停等以等
    待幹道車先行，是被告自91巷38弄欲左轉進入91巷時，未在
    91巷38弄路口停車，以待91巷直行之車輛均通過後，卻逕自
    起駛左轉，隨即與告訴人騎乘之B車發生碰撞，經核與告訴
    人所證情節相符，可徵告訴人前開證述，應屬有據。
(二)按汽車（包含機車）行駛至交岔路口，行至無號誌或號誌故
    障而無交通指揮人員指揮之交岔路口，支線道車應暫停讓幹
    線道車先行；轉彎車應讓直行車先行，道路交通安全規則第
    102條第1項第2款、第7款定有明文。被告為領有普通小型車
    駕駛執照之駕駛人，有道路交通事故調查報告表（二）在卷
    可按（見他卷第22頁），對於道路交通安全相關規定自應知
    悉並加以注意，而依當時情形天候晴、日間有自然光線、路
    面為柏油鋪裝、乾燥且無缺陷、道路無障礙物且視距良好，
    有道路交通事故調查報告表（一）在卷可參（見他卷第21頁
    ），並無不能注意之情事，被告卻於前揭路口左轉彎時，疏
    位於路口停等以禮讓直行車先行，逕而左轉與告訴人騎乘之
    B車發生碰撞，堪認被告之駕駛行為有違反上開法規之注意
    義務而有過失。又告訴人因本案交通事故受有左大腿挫傷、
    左膝挫傷及左側足部挫傷等普通傷害，業如前述，可徵被告
    之過失行為與告訴人所受之傷害結果間，顯具有相當因果關
    係，亦堪認定。
(三)被告雖辯稱其有先禮讓主線道之小貨車，如果其沒有禮讓，
    會跟該車相撞等語。然查，被告於欲左轉91巷之時，左方之
    小貨車既然駛於91巷欲右轉進入91巷38弄，斯時被告對於該
    小貨車後方車輛之駕駛視線，將可能會因該小貨車而遭遮蔽
    ，被告對此理當可清楚預見，此亦為被告所自承不諱（見本
    院卷第64頁），則被告既然為支線車道，理當停等於路口以
    確認91巷直行方向均無來車後再為左轉，然被告捨此不為，
    未待直行車輛均通過後逕自左轉，終致B車直行駛來與A車相
    撞之結果，則被告顯有過失甚明。又本案為A車與B車發生碰
    撞，而非A車與小貨車發生碰撞，與被告有禮讓小貨車乙節
    無涉，故被告上揭所辯，並無可採。
(四)被告另辯以本案車禍係起因於告訴人超速及違規逆向行駛等
    語。然按刑事責任之認定，並不因被害人亦有過失而影響於
    犯罪之成立，但得審酌各方之過失程度，為量刑輕重之標準
    （詳見下述量刑審酌事項），有關告訴人與有過失乙節，僅
    係被告與告訴人間民事責任上之過失相抵問題，並不因此影
    響被告過失責任有無之認定。告訴人固於偵查中自承：我當
    時騎乘B車的時速約60公里左右等語（見他卷第35頁），而
    該91巷之最高速限為每小時30公里乙節，有現場道路街景圖
    可憑（見本院卷第37頁）；又觀諸告訴人騎乘之B車於現場
    煞車後所生之刮地痕長度為5.2公尺，有道路交通事故現場
    圖可佐（見他卷第17頁)，以此估算告訴人當時行車時速確
    實已逾30公里（算式：254*5.2*0.7再開根號【採最有利於
    告訴人之摩擦係數0.70計算】，見本院卷第40頁、第48頁之
    算式），雖可認定告訴人斯時已有超速行駛之情。然被告既
    有上揭未於支線道前等待直行車先行，且明知左方小貨車欲
    右轉進入91巷38弄，對於該車後方車輛產生視線死角之時，
    理應等待該小貨車駛離後，再行確認91巷有無直行之車輛，
    然被告卻疏未及此即貿然左轉，違反上開注意義務。又若被
    告有上開停等之行為，即可避免本案事故之發生，而有結果
    之可避免性。從而，告訴人有超速乙節，仍不能解免被告應
    負之過失責任。另由告訴人騎乘B車撞擊A車之位置係在91巷
    道路之靠近中間處，有道路交通事故現場圖及現場照片可佐
    （見他卷第17頁、第29頁），可認告訴人上揭所證其係騎於
    該路段之中間乙節，尚屬有據，而91巷並未劃設分向線，自
    難以此而逕認告訴人駛於路段中間有何逆向行駛之情，故被
    告所辯，亦不足採信。
(五)綜上所述，被告上揭所辯均不足採信。本案事證明確，被告
    上開犯行洵堪認定，應予依法論科。　　　
四、論罪科刑
(一)核被告所為，係犯刑法第284條前段之過失傷害罪。
(二)被告符合自首之要件，得依刑法第62條前段之規定減輕其刑
    ：
　　按刑法第62條所謂自首，祇以犯人在其犯罪未發覺前，自行
    向該管公務員申告其犯罪事實，而接受裁判為已足，至於嗣
    後對於阻卻責任之事由有所辯解，乃辯護權之行使，不能據
    此即認其先前之自首失其效力（最高法院92年度台上字第72
    54號判決意旨參照）。查被告於肇事後，處理之警員前往現
    場處理，被告在場並當場向警員說明車禍過程，而承認為肇
    事人等情，有臺北市政府警察局道路交通事故肇事人自首情
    形紀錄表可佐（見他卷第24頁），可認被告於有偵查權限之
    機關知悉肇事者係何人前，留待現場向前來處理之警員坦承
    肇事，為對於未發覺之罪自首而受裁判。雖被告曾對於其所
    犯上開犯行辯以上詞，然此僅為其合法行使之辯解，並不影
    響其自首之效力，爰依刑法第62條前段之規定減輕其刑。
(三)量刑：
　　爰以行為人之責任為基礎，審酌被告駕駛A車未禮讓幹道之B
    車先行，逕行左轉，因而肇致本案交通事故，使告訴人因此
    受有上開普通傷害結果，傷勢尚非甚鉅；兼衡被告違反注意
    義務之程度及告訴人超速行駛亦與有過失；併考量被告始終
    否認犯行，未曾賠償告訴人所受之任何損害，且自稱無賠償
    告訴人之意願（見本院卷第27頁），難認其犯後態度為佳；
    復衡諸被告前未有經法院判決有罪之前科，有臺灣高等法院
    被告前案紀錄表在卷足憑（見本院卷第67至69頁），堪認其
    素行尚佳；兼衡被告自陳：國中肄業，離婚、育有2名未成
    年子女，職業為聯結車駕駛、月入新臺幣4萬元等語（見本
    院卷第65頁）之教育、智識程度及家庭經濟生活狀況等一切
    情狀，量處如主文所示之刑，併諭知如易科罰金之折算標準
    。
據上論斷，依刑事訴訟法第299條第1項前段，刑法第284條前段
、第62條前段、第41條第1項前段，刑法施行法第1條之1第1項，
判決如主文。　　
本案經檢察官張志明提起公訴，檢察官林在培到庭執行職務。
中　　華　　民　　國　　111 　年　　11　　月　　29　　日
                  刑事第六庭　　法  官  林哲安
以上正本證明與原本無異。
如不服本判決，應於判決送達後20日內向本院提出上訴書狀，並應敘述具體理由；其未敘述上訴理由者，應於上訴期間屆滿後20日內向本院補提理由書（均須按他造當事人之人數附繕本），「切勿逕送上級法院」。告訴人或被害人如對於本判決不服者，應具備理由請求檢察官上訴，其上訴期間之計算係以檢察官判決正本送達之日期為準。因疫情而遲誤不變期間，得向法院聲請回復原狀。　　　　　　　　　　
　　　　　　　　　　            書記官  温育儷
中　　華　　民　　國　　111 　年　　12　　月　　1 　　日
附錄本案論罪科刑法條全文：
中華民國刑法第284條
因過失傷害人者，處一年以下有期徒刑、拘役或十萬元以下罰金
；致重傷者，處三年以下有期徒刑、拘役或三十萬元以下罰金。